---
lang: pt-BR
title: "Resolução da Lista de Exercícios 6"
author: "Lorena Vilela"
date: today
format:
  html:
    theme: flatly
    embed-resources: true
    toc: true
execute:
  eval: true
  echo: true
  warning: false
  message: false
---

```{r}
#| label: setup

# Exibe valores numéricos sem notação científica
options(digits = 5, scipen = 999)

# pacotes utilizados
library(here)
library(tidyverse)
library(tidyplots)

# Permite que os gráficos do tidyplots usem o espaço disponível no HTML
tidyplots_options(width = NA, height = NA)

# Importa o objeto dados_marketing_limpos.rds
caminho_dados <- here("dados/limpos/dados_marketing_limpos.rds")
dados_marketing <- read_rds(caminho_dados)
```



## Exercício 1

# Calculos questões A, B e C. 

dados_marketing |>
  summarize(
    media = mean(gasto_total),
    mediana = median(gasto_total),
    desvio_padrao = sd(gasto_total),
    IQR = IQR(gasto_total),
    p5 = quantile(gasto_total, 0.05),
    q1 = quantile(gasto_total, 0.25),
    mediana_q = quantile(gasto_total, 0.50),
    q3 = quantile(gasto_total, 0.75),
    p95 = quantile(gasto_total, 0.95)
  )
 



**c.** 
# p5 = 84,14: aproximadamente 5% das semanas tiveram gasto total inferior a 
# US$ 84,14 mil.
# q1 = 99,56: cerca de 25% das semanas tiveram gasto inferior a US$ 99,56 mil.
# Mediana = 110,25: metade das semanas teve gasto abaixo desse valor e metade 
# acima.
# q3 = 122,13: cerca de 75% das semanas tiveram gasto inferior a US$ 122,13 mil.
# p95 = 152,49: aproximadamente 95% das semanas tiveram gasto inferior a 
# US$ 152,49 mil.




**d.** 
# Valor típico
# A média (US$ 112,76 mil) e a mediana (US$ 110,25 mil) são relativamente 
# próximas, indicando que a distribuição não apresenta assimetria extrema.
# Ainda assim, a mediana é mais robusta a semanas com gastos excepcionalmente
# altos. Por isso, eu utilizaria a mediana para representar o investimento 
# semanal típico.

# Dispersão

# O desvio-padrão e o IQR medem a variabilidade dos gastos. 
# O IQR é menos afetado por semanas com gastos muito altos ou muito baixos, 
# pois considera apenas os 50% centrais dos dados. Já o desvio-padrão utiliza 
# todas as observações e é mais sensível a valores extremos.

# Semanas atípicas

# A faixa que concentra aproximadamente 90% das semanas está entre US$ 84,14 mil
# (p5) e US$ 152,49 mil (p95).

# Assim, semanas com investimento acima de US$ 152,49 mil pertencem aos 
# 5% maiores gastos observados e merecem atenção especial da equipe.




## Exercício 2


```{r}
# Dados sobre o desempenho semanal (R$ mil) de duas equipes de vendas
desempenho_equipes <- tibble(
  equipe = rep(c("A", "B"), each = 10),
  desempenho = c(85, 92, 78, 110, 95, 105, 115, 98, 102, 250,
                 120, 115, 125, 118, 122, 130, 115, 120, 125, 122)
)
```


resumo <- desempenho_equipes |>
  group_by(equipe) |>
  summarize(
    n = n(),
    media = mean(desempenho),
    desvio_padrao = sd(desempenho),
    amplitude = max(desempenho) - min(desempenho),
    IQR = IQR(desempenho),
    CV = 100 * sd(desempenho) / mean(desempenho)
  )

resumo

**Qual equipe teve o desempenho mais consistente? Em qual medida você se baseou?**


# A Equipe B apresentou o desempenho mais consistente. Essa conclusão é 
# sustentada principalmente pelo coeficiente de variação (CV), que foi de 
# apenas 3,96%, enquanto a Equipe A apresentou CV de 39,32%. 
# O desvio-padrão também reforça essa conclusão, pois a Equipe B teve uma 
# dispersão muito menor dos resultados em torno da média.

**Quais medidas o valor 250 da Equipe A afeta mais? E qual delas quase não muda?**

# O valor 250 afeta fortemente a amplitude, o desvio-padrão e o coeficiente de 
# variação, pois essas medidas utilizam diretamente os valores extremos da 
# amostra. Como 250 está muito distante dos demais desempenhos da Equipe A, 
# ele aumenta significativamente essas medidas de dispersão. Por outro lado, 
# o IQR é pouco afetado por esse valor extremo, pois é calculado apenas com base
# nos quartis da distribuição, ignorando as observações mais extremas.

**Com esses dados, você afirmaria que uma equipe é melhor que a outra?**
**O que mais você precisaria saber antes de concluir?**

# Não é possível afirmar que uma equipe é melhor que a outra apenas com essas 
# medidas de dispersão. Os resultados mostram que a Equipe B é mais consistente, 
# mas consistência não significa necessariamente melhor desempenho.
# Antes de concluir, seria importante analisar também medidas de tendência 
# central, como média e mediana, além de informações sobre metas de vendas, 
# tamanho das equipes, número de clientes atendidos, condições de mercado e a 
# origem do valor extremo 250. Caso esse valor represente uma venda excepcional 
# legítima, ele pode indicar um potencial de desempenho que as medidas de 
# dispersão sozinhas não capturam.



## Exercício 3

dados_marketing |>
  tidyplot(x = gasto_total) |>
  add_histogram(bins = 12) |>
  add_title("Distribuição do gasto total semanal em marketing") |>
  add_x_axis_title("Gasto total (US$ mil)") |>
  add_y_axis_title("Número de semanas") |>
  add_caption("Fonte: dados_marketing")


# Foram utilizadas 12 classes porque a base possui 156 semanas, permitindo
# visualizar a forma geral da distribuição sem excesso de detalhamento nem 
# agrupamento excessivo.

dados_marketing |>
  tidyplot(x = "", y = gasto_total) |>
  add_boxplot() |>
  add_y_axis_title("Gasto total (US$ mil)") |>
  add_caption("Fonte: dados_marketing")
  
  
**a.** 



**b.** 



**c.**




**d.**




## Exercício 4


dados_marketing |>
  tidyplot(x = status_concorrencia,
           y = receita_vendas) |>
  add_boxplot() |>
  add_x_axis_title("Status da concorrência") |>
  add_y_axis_title("Receita de vendas (US$ mil)") |>
  add_caption("Fonte: dados_marketing")
  
  
  dados_marketing |>
  group_by(status_concorrencia) |>
  summarize(
    n = n(),
    media = mean(receita_vendas),
    mediana = median(receita_vendas),
    CV = 100 * sd(receita_vendas) / mean(receita_vendas)
  )


**a.**




**b.** 




**c.**




**d.**

